【裁判字號】    96,訴,4774
【裁判日期】    970620
【裁判案由】    搶奪等
【裁判全文】
臺灣高雄地方法院刑事判決              96年度訴字第4774號
公  訴  人  臺灣高雄地方法院檢察署檢察官
被      告  戊○○
                    （另案於臺灣高雄監獄執行中）
            甲○○
                    （另案於臺灣高雄第二監獄執行中）
            丁○○
                    （另案於臺灣台南監獄執行中）
            丙○○
上列被告等因搶奪等案件，經檢察官提起公訴（96年度偵字第17
020 號），本院判決如下：
    主  文
戊○○犯結夥搶奪罪，共伍罪，累犯，各處有期徒刑壹年肆月，
均減為有期徒刑捌月；又犯搶奪罪，累犯，處有期徒刑拾月，減
為有期徒刑伍月。應執行有期徒刑貳年拾月。
甲○○犯結夥搶奪罪，共伍罪，累犯，各處有期徒刑壹年肆月，
均減為有期徒刑捌月。應執行有期徒刑貳年陸月。
丁○○犯結夥搶奪罪，共伍罪，累犯，各處有期徒刑壹年肆月，
均減為有期徒刑捌月。應執行有期徒刑貳年陸月。
丙○○，故買贓物，處拘役伍拾玖日，如易科罰金，以新臺幣壹
仟元折算壹日。減為拘役貳拾玖日，如易科罰金，以新臺幣壹仟
元折算壹日。
丙○○其餘被訴故買贓物部分無罪。
    事  實
一、戊○○前因搶奪案件，經本院94年度訴字第2134號判處有期
    徒刑1 年，甫於民國95年6 月2 日縮刑期滿執行完畢。甲○○前因施用毒品案件，經本院92年度訴字第1932號分別判處
    有期徒刑9 月、4 月，應執行有期徒刑1 年確定，又因搶奪
    案件經本院92年度訴字第1894號判處有期徒刑1 年4 月確定
    ，2 徒刑經本院裁定應執行有期徒刑2 年3 月，而於94年7
    月25日縮短刑期假釋出監，甫於95年3 月16日假釋期滿未經
    撤銷，視為執行完畢。丁○○前因竊盜及贓物案件，經本院
    93年度易字第1213號判處有期徒刑1 年、3 月，應執行有期
    徒刑1 年2 月，又因施用毒品案件，經本院93年度訴字第19
    82號判處有期徒刑8 月確定，復因施用毒品案件經本院93年
    度簡字第6257號判處有期徒刑6 月確定，再經本院94年度聲
    字1626號裁定應執行有期徒刑2 年3 月，而於95年6 月14日
    縮短刑期假釋出監，甫於95年9 月2 日假釋期滿未經撤銷，
    視為執行完畢。詎均不知悔改：
  (一)戊○○、甲○○、丁○○共同基於意圖為自己不法所有之犯
    意聯絡，自96年1 月6 日起，迄96年2 月12日止，先後於附
    表編號1 至5 所示之犯罪時間，由丁○○騎乘機車搭載戊○○，甲○○騎乘另一部機車隨後把風，在高雄縣、市地區隨
    機找尋作案目標，趁女子騎乘機車或行走於馬路上不及防備
    之際，即由戊○○下手搶奪女子置於機車腳踏板或背於肩上
    之皮包或手提袋，甲○○隨即於後掩護並阻止路人追捕之方
    式，共同徒手搶奪林碧秋、謝雅如、郭淑恩、潘素梅、李幸
    恩等人之財物（被害人、犯罪時間、犯罪地點、行為方式、
    所得財物等均詳如附表編號1 至5 所示），得手後即騎乘機
    車逃逸，所得現金朋分花用殆盡，較好之皮包及手機則予變
    賣，較差之皮包、手機與其他證件、雜物則沿路隨手丟棄。
  (二)戊○○另意圖為自己不法之所有，於96年2 月5 日20時許，
    獨自騎乘機車，於高雄市○○區○○路與復興路口，見賴怡
    青由朋友搭載坐於機車後座，趁賴怡青不及防備之際，徒手
    搶奪賴怡青所有之皮包1 只（內有證件、廠牌易立信、W850
    I 型、白色行動電話1 支《手機序號：00000000000000000
    》），得手後即騎乘機車逃逸（被害人、犯罪時間、犯罪地
    點、行為方式、所得財物等均詳如附表編號6 所示）。嗣於
    同日將搶奪所得之賴怡青所有之易立信白色行動電話1 支，
    持至位於高雄市○○區○○路上之遠東當鋪向不知情之許正
    恂典當得款新臺幣（下同）6000元，並花用殆盡。嗣經警循
    線查悉上情，並經戊○○同意搜索，在戊○○位於高雄市○○區○○路43號6 樓住處中，扣得被害人郭淑恩所有之綠色
    GUCCI 皮包1 只。
二、丙○○為位於高雄市○○區○○路85號聯一通訊行之店員，
    明知96年2 月12日19時20許，丁○○、甲○○持至該通訊行
    變賣之李幸恩所有MOTOROLLA 廠牌、E770型、序號：000000
    000000000 號手機及MOTOROLLA 廠牌、V21 型、序號：0000
    00000000000 號手機各1 支，係來歷不明之贓物，竟仍基於
    故買贓物之犯意，以顯不相當之2 千餘元之價格向丁○○、
    甲○○買受之。嗣經李幸恩遭搶後報警，警方於查獲戊○○
    等人之搶奪犯行後，調閱上開手機之通聯紀錄，始循線查獲
    上情。
三、案經高雄市政府警察局移送臺灣高雄地方法院檢察署檢察官
    偵查起訴。
    理  由
壹、證據能力方面：
一、按被告之自白，非出於強暴、脅迫、利誘、詐欺、疲勞訊問
    、違法羈押或其他不正之方法，且與事實相符者，得為證據
    ，刑事訴訟法第156 條第1 項有明文規定。查被告甲○○於
    本院雖主張其在警詢筆錄是遭警察刑求逼供，故當時所為之
    陳述均非出於任意性云云。惟被告甲○○原在長庚醫院住院
    ，於96年5 月4 日經警持地檢署竊盜案執行拘票至該院將其
    拘提到案，同日在高雄市政府警察局刑警大隊偵三隊七分隊
    辦公室製作筆錄時，有通知被告甲○○之母親、妹妹至該隊
    辦公室，警員並未刑求被告做不實之陳述，筆錄內容均是被
    告自己供述乙節，有調查筆錄2 份在卷（警卷第27至33頁）
    ，並經證人即製作筆錄之員警乙○○於本院結證屬實（本院
    卷第18 7至188 頁）。雖被告甲○○主張其於警詢時之自白
    係遭警察刑求所致，惟被告甲○○對於遭到刑求之過程，先
    稱高雄市刑警大隊第七分隊之警察用布將其眼睛綁起來，脫
    掉其衣服，並用冰塊云云（本院卷第117 頁），嗣主張在車
    上遭警員毆打云云（本院卷第188 頁），所述前後不一，實
    難採信。本院復查無其他證據足證被告甲○○於警詢時有遭
    到刑求之情事，則被告甲○○辯稱其在警詢時所為之陳述不
    具自白任意性乙節，委無足採。應認被告甲○○於警詢時之
    自白係出於任意性所為，且與事實相符，依刑事訴訟法第
    156 條第1 項之規定，被告甲○○於警詢時所為之自白，自
    得採為證據。
二、次按被告以外之人（包括證人、鑑定人、告訴人、被害人及
    共同被告等）於審判外之陳述雖不符刑事訴訟法第159 條之
    1 至之4 等4 條之規定，而經當事人於審判程序同意作為證
    據，法院審酌該言詞陳述或書面陳述作成時之情況，認為適
    當者，亦得為證據；當事人、代理人或辯護人於法院調查證
    據時，知有刑事訴訟法第159 條第1 項不得為證據之情形，
    而未於言詞辯論終結前聲明異議者，視為有前項之同意，同
    法第159 條之5 定有明文。本件被害人林碧秋、謝雅如、郭
    淑恩、潘素梅、李幸恩、賴怡青，及證人即遠東當鋪老闆許
    正恂均屬被告戊○○、丁○○、甲○○以外之人，證人即共
    同被告戊○○、甲○○、丁○○均屬被告丙○○以外之人，
    渠等於警詢中之證述，於本院審判時，檢察官、被告、辯護
    人均未聲明異議，本院審酌該證據作成之情況，認為適當，
    得為證據。
三、再按被告以外之人於檢察事務官、司法警察官或司法警察調
    查中所為之陳述，與審判中不符時，其先前之陳述具有較可
    信之特別情況，且為證明犯罪事實存否所必要者，得為證據
    ，刑事訴訟法第159 條之2 定有明文。查：(一)證人即共同被
    告戊○○、丁○○於警詢中均證稱：其2 人與被告甲○○自
    96 年1月起至同年2 月底，共同在高雄縣及高雄市犯下多起
    搶奪案等語（警卷第14至17、23至26、35至40頁），嗣於本
    院審理時結證改稱：其2 人僅與被告甲○○共同行搶過1 次
    云云（本院卷第201 、203 頁），其2 人於警詢中及本院審
    判中之證述有前後陳述不符之情形。(二)證人即共同被告甲○○、丁○○於警詢時均證稱搶奪被害人李幸恩皮包1 只後，
    將皮包內手機3 支拿至小港區○○路85號神腦國際手機行變
    賣，將賣得現金平分等語（警卷第31、36頁），嗣證人即共
    同被告甲○○於本院改證稱：此次搶到2 支手機由被告丁○○拿走，有無拿去變賣伊不知道云云（本院卷第193 頁），
    證人即共同被告丁○○於本院改證稱：伊有拿行搶得到之手
    機到聯一通訊行，本來說要賣給被告丙○○，但是他說手機
    壞掉不能用，所以他不收云云（本院卷第195 頁），證人即
    共同被告甲○○、丁○○關於行搶被害人李幸恩所得手機3
    支有無變賣乙節，於警詢及本院證述亦不一致。本院審酌上
    開證人於警詢中之證述距案發日較近，當時記憶自較深刻，
    可立即反應所知，不致因時隔日久而遺忘案情；且較無來自
    被告甲○○、丙○○同庭在場之壓力而出於虛偽不實之指證
    ，或事後串謀而故為迴護被告甲○○、丙○○之機會，揆諸
    上開說明，渠等於警詢中所為之陳述，客觀上應具有較可信
    之特別情況，且亦為證明被告甲○○、丙○○犯罪事實存否
    所必要，依上揭規定，證人即共同被告戊○○、丁○○、甲○○於警詢中之證言自有證據能力。
貳、實體方面：
一、有罪部分：
  (一)被告戊○○、甲○○、丁○○涉犯附表編號1至4所示結夥搶
    奪罪部分：
  1.訊據被告戊○○、丁○○固均承認有共同於附表編號1 至4
    所示之犯罪時間、犯罪地點，搶奪附表編號1 至4 所示被害
    人之財物，惟矢口否認有與被告甲○○共同為附表編號1 至
    4 所示之結夥搶奪犯行，辯稱：附表編號1 至4 所示搶奪犯
    行係渠等2 人共同實施，被告甲○○並未參與云云。被告甲○○則矢口否認有與被告戊○○、丁○○共同於附表編號1
    至4 所示之犯罪時間、犯罪地點結夥搶奪附表編號1至4所示
    被害人之財物，辯稱：伊於警詢時之自白係遭市刑大第七分
    對警員用布將伊眼睛綁起來，將伊之衣服脫掉，並用冰塊，
    對伊刑求所致云云。
  2.經查：
  (1)被告戊○○、甲○○、丁○○有結夥3 人於附表編號1 至4
    所示之犯罪時間、犯罪地點，由被告丁○○騎乘機車搭載被
    告戊○○，被告甲○○騎乘另1 部機車隨後把風，共同搶奪
    附表編號1 至4 所示被害人林碧秋、謝雅如、郭淑恩、潘素
    梅所有，如附表編號1 至4 所示財物之事實，業經被告戊○○、丁○○、甲○○於警詢時供承在卷（警卷第14至15、20
    至21、23、24、30至33、36至41頁），核與證人即被害人林
    碧秋、謝雅如、郭淑恩、潘素梅於警詢時證述遭到搶奪之過
    程大致相符（警卷第47至48、53至54、62至63、66至67頁）
    ，並有被害人郭淑恩遭搶奪之GUCCI 女用皮包相片、扣案物
    品目錄表、贓物認領保管單各1 紙在卷為憑（偵查卷第18至
    19頁、警卷第126 頁）。
  (2)被告戊○○、甲○○、丁○○雖均於本院否認有被告甲○○
    有共同實施附表編號1 至4 所示之搶奪犯行云云。惟查，證
    人即共同被告戊○○警詢時證述：96年1 月6 日晚上23時許
    於大順、憲政路附近搶奪被害人林碧秋皮包（即附表編號1
    ）；96年2 月7 日晚上20時50分許於五福、忠孝口搶奪被害
    人郭淑恩皮包（即附表編號3） ；96年2 月8 日中午12時40
    分許於鳳山市○○○路裕昌街口（家樂福）搶奪被害人潘素
    梅皮包（即附表編號4） ，均係伊與被告丁○○、甲○○共
    同行搶；渠等皆是隨機、臨時起意搶奪，皆由丁○○載伊，
    伊下手行搶，甲○○在後負責把風，搶奪所得現金皆朋分等
    語（警卷第23、26頁）；證人即共同被告丁○○於警詢時證
    述：約於今年（即96年）1 至2 月，由戊○○與伊相載共騎
    1 部機車，甲○○獨自騎乘1 部機車在渠等後面把風，於大
    順路與憲政路附近，晚上12點左右，由後尾隨壹對騎乘機車
    女子，由戊○○下手行搶該婦女置於腳踏板上皮包，皮包內
    約有現金6 千餘元，渠等3 人平分，l 支故障手機已沿路丟
    掉（即附表編號1） ；約於今年1 至2 月，由戊○○與伊相
    載共騎1 部機車，甲○○獨自騎乘1 部機車在渠等後面把風
    ，於鳳山市○○○路與裕昌街附近 (即家樂福大賣場附近)
    ，由後尾隨1 名徒步行走女子，由戊○○下手行搶該婦女手
    上之袋子，袋子內有小錢包內有3500元，贓款渠等3 人已平
    分（即附表編號4） ；約於今年1 至2 月，由戊○○與我相
    載共騎1 部機車，甲○○獨自騎乘1 部機車在渠等後面把風
    ，於五福二路與忠孝路附近，由後尾隨壹名騎乘機車女子，
    由戊○○下手行搶該婦女置於腳踏板上綠色皮包，皮包內沒
    有現金，該只皮包被戊○○取回（即附表編號3） ；約於今
    年1 至2 月我與戊○○相載，甲○○獨自騎乘一部機車，下
    午4 、5 點，由後尾隨1 名徒步女子，於自強路與民生路口
    ，由戊○○下手行搶該婦女背於肩上皮包，皮包內有1 千餘
    元現鈔，我們3 人共平分（即附表編號2） 等語（警卷第37
    、39頁）；證人即共同被告甲○○於警詢時證稱：伊夥同戊○○ (綽號: 志偉)、 丁○○（綽號: 小志）共同犯下搶奪
    案，伊與丁○○、戊○○連續於高雄縣、市區搶奪女子皮包
    ，自96年1 月起直到2 月底就結束，渠等大約搶奪7 、8 件
    皮包，約於今年（96年）2 月戊○○與丁○○相載，伊獨自
    騎乘1 部機車於自強路與民生路口，由後尾隨壹名徒步之女
    子，由戊○○下手行搶該婦女背於肩上皮包，皮包內有1 萬
    餘元現鈔、證件等，伊於後面把風，渠等3 人共平分（即附
    表編號2） ；約於今年2 月戊○○與丁○○相載，伊獨自騎
    乘1 部機車於五福二路與忠孝路附近，由後尾隨1 名騎乘機
    車女子，由戊○○下手行搶該婦女置於腳踏板上綠色皮包，
    皮包內有3 千餘元、手機1 支，伊於後面把風，該只皮包被
    戊○○取回（即附表編號3） 等語（警卷第28、30至32頁）
    ，雖各該被告對行搶之細節及所得財物內容記憶有所歧異，
    然互核證人即共同被告戊○○、丁○○、甲○○於警詢時所
    為之證述，對於附表編號1 至4 所示之結夥3 人搶奪犯行過
    程大致相符，且被告戊○○、丁○○均於本院坦承有共同為
    附表編號1 至4 所示之搶奪犯行，堪認被告甲○○確有與被
    告戊○○、丁○○共同為附表編號1 至4 所示之結夥3 人搶
    奪犯行。被告3 人於本院改辯稱被告甲○○並未參與附表編
    號1 至4 所示犯行云云，委無足採。
  3.從而，被告戊○○、甲○○、丁○○於本院所辯顯係飾卸之
    詞，殊無可採，被告戊○○、甲○○、丁○○共犯附表編號
    1 至4 所示結夥搶奪事實，事證明確，犯行堪以認定，應依
    法論科。
  (二)被告戊○○、甲○○、丁○○共同涉犯附表編號5所示結夥
    搶奪罪部分：
    訊據被告戊○○、甲○○、丁○○對於其3人結夥於附表編
    號5所示之犯罪時間、犯罪地點，由被告丁○○騎乘機車搭
    載被告戊○○，被告甲○○騎乘另1部機車隨後把風，共同
    搶奪附表編號5所示被害人李幸恩所有如附表編號5所示之皮
    包1只（內有如附表編號5所示之現金8萬元、手機3支、證件
    、信用卡等財物），嗣將搶得之現金朋分花用殆盡，並由被
    告丁○○、甲○○共同將李幸恩所有之手機3支，持往位於
    高雄市○○區○○路85號之聯一通訊行變賣，再將所得款項
    朋分花用殆盡之事實，業經被告戊○○、甲○○、丁○○於
    警詢及本院審理中均坦承不諱（警卷第15、20、24至25、30
    至31、36、41頁、本院卷第117、118、211、212頁），核與
    證人即共同被告丁○○、甲○○、戊○○於警詢時證述行搶
    之過程（警卷第15、20、24至25、30至31、36、41頁），及
    證人即被害人李幸恩於警詢時證述遭到搶奪之過程大致相符
    （警卷第73至75頁），足認被告戊○○、甲○○、丁○○此
    部分之自白與事實相符，此部分事證明確，被告戊○○、甲○○、丁○○此部分犯行堪以認定，應予依法論科。
  (三)被告戊○○涉犯附表編號6所示搶奪罪部分：
    被告戊○○對於在附表編號6所示之犯罪時間、犯罪地點單
    獨騎乘機車搶奪被害人賴怡青所有之皮包1只，嗣將該只皮
    包內賴怡青所有之易立信手機1支持至位於高雄市○○區○○路上遠東當鋪典之事實，坦承不諱（警卷第15、16'21頁
    、本院卷第211頁），核與證人即被害人賴怡青於警詢時證
    述遭到搶奪之過程（警卷第80至81頁），及證人即遠東當鋪
    老闆許正恂於警詢時證述於96年2月間以6千元向被告戊○○
    收當廠牌易立信、W850I、白色行動電話1支等語（警卷第83
    至84頁）相符，並有遠東當鋪典當資料影本1紙（警卷第86
    頁），及手機照片2張在卷為憑（警卷第127頁），足認被告
    戊○○之自白與事實相符，此部分事證明確，被告戊○○此
    部分犯行堪以認定，應予依法論科。
  (四)被告丙○○涉犯故買贓物罪部分：
    訊據被告丙○○對於被告甲○○、丁○○有於96年2 月12日
    拿手機3 支至聯一通訊行販賣，伊有進行測試之事實，固不
    否認，惟矢口否認有故買贓物之犯行，辯稱：伊不知道是贓
    物，該次伊測試手機功能後，發現手機故障並無交易云云。
    經查：
  1.MOTOROLLA 廠牌、E770型、序號：000000000000000 號手機
    及MOTOROLLA 廠牌、V21 型、序號：000000000000000 號手
    機各1 支為被害人李幸恩所有於附表編號5 所示犯罪時間、
    犯罪地點，遭被告戊○○、甲○○、丁○○結夥搶奪之事實
    ，如上所述，並有被害人李幸恩提出手機包裝外盒之型號條
    碼影本2 紙（警卷第76頁）、通聯調閱查詢單2 份、李幸恩
    所有手機序號000000000000000 雙向通話明細表、及李幸恩
    使用手機門號0000000000基本資料各1 紙（警卷第89、93至
    96、101 頁，本院卷第129 頁）在卷為憑，此2 支手機為被
    告戊○○、甲○○、丁○○於附表編號5 所示之犯罪時間、
    犯罪地點行搶所得之物，係屬贓物無疑。
  2.手機門號0000000000為被告丙○○申設，手機門號00000000
    00及市內電話00-0000000號為被告丙○○之兄黃裕成申設，
    為聯一通訊行使用之電話號碼之事實，業經被告丙○○於警
    詢時供承在卷（警卷第44頁），並有通聯調閱查詢單2 紙及
    行動電話基本資料查詢單1 紙在卷為憑（警卷第97、98、10
    3 頁）。
  3.被告丙○○於警詢時供稱：伊與被告丁○○有生意上往來，
    被告丁○○曾持手機至店內買賣等語（警卷第43頁），於本
    院供稱：伊是聯一通訊行員工，該店是伊母親開設，平常均
    是伊在該店，是被告丁○○、甲○○拿手機到伊那邊賣，伊
    先測試，所以會有通聯紀錄等語（本院卷第94、213 至214
    頁），核與證人即共同被告甲○○、丁○○於警詢時證述其
    2 人共同將行搶所得被害人李幸恩所有之手機3 支持至聯一
    通訊行變賣等語（警卷第31、36頁）相符，佐以被害人李幸
    恩所有之手機序號：000000000000000 號手機，於96年12月
    12日（即被害人李幸恩遭搶當日）17時29分35秒有以手機門
    號0000000000號（即被告丙○○之手機門號）撥打市內電話
    00000000號（即聯一通訊行之市內電話）之通話紀錄，同日
    19時29分52秒有市內電話00000000號撥打手機門號00000000
    00號之通話紀錄；李幸恩所有之手機序號000000000000000
    號手機，於96年2 月12日19時28分5 秒有手機門號00000000
    00號（即聯一通訊行使用之門號）撥打市內電話00-0000000
    號之通話紀錄，於同日19時28分25秒有市內電話00-0000000
    號撥打手機門號0000000000號之通話紀錄，有通聯調閱查詢
    單及李幸恩所有手機序號000000000000000 雙向通話明細表
    各1 紙在卷為憑（警卷第96、101 頁），足認被告丁○○、
    甲○○確有於搶奪李幸恩之當日，持搶得之李幸恩所有上開
    手機至聯一通訊行變賣，被告丙○○並當場測試手機功能。
  4.再由證人即共同被告甲○○於警詢時證稱：伊得到現金1 千
    餘元等語（警卷第31頁），及證人即共同被告丁○○於警詢
    時證稱：其中1 支黑色掀蓋手機因手機行說壞掉了不能賣錢
    ，伊把它丟在手機行，剩下兩支手機，渠等賣得現金2 千餘
    元且平分等語（警卷第36頁），堪認被告丙○○確有向被告
    丁○○、甲○○購買李幸恩所有之MOTORO LLA廠牌、E770型
    、序號：000000000000000 號手機及MOTO ROLLA廠牌、V21
    型、序號：000000000000000 號手機各1 支之事實。被告丙○○辯稱當日並無交易云云，顯為事後卸責之詞，不足採信
    。
  5.被告丙○○固否認知悉上開2 支手機為贓物云云。惟被告丙○○自承聯一通訊行為其母開設，伊在該店負責販賣手機等
    語（本院卷第213 頁），足見被告丙○○熟悉手機交易之市
    場行情及買賣中古手機之作業程序。且被告丙○○於本院供
    稱：被告丁○○都是拿原來在聯一通訊行購買的手機賣給伊
    ，然後再跟伊購買新的手機等語（本院卷第214 頁），足認
    被告丙○○能辨識被告丁○○持向聯一通訊行販賣之手機來
    源是否為被告丁○○先前向聯一通訊行購買之手機。本案被
    告丁○○、甲○○持向聯一通訊行販賣之手機為被害人李幸
    恩所有，顯非被告丁○○先前向聯一通訊行購買之手機，且
    被告丁○○1 次出售3 支手機，亦違常情，被告丙○○仍進
    行測試，並收購其中2 支，其明知該2 支手機為贓物仍予故
    買，事屬灼然。
  6.綜上所述，被告丙○○前揭所辯，顯係卸責之詞，不足採信
    。本案事證明確，被告丙○○故買贓物犯行，洵堪認定，應
    予依法論科。
  (五)核被告戊○○、甲○○、丁○○於附表編號1 至5 所為，係
    犯刑法第325 條第1 項之搶奪罪，而有同法第321 條第1 項
    第4 款之情形，應依刑法第326 條第1 項論以結夥搶奪罪；
    被告戊○○於附表編號6 所為，係犯刑法第325 條第1 項搶
    奪罪；被告丙○○所為，係犯刑法第349 條第2 項故買贓物
    罪。起訴書認被告戊○○於附表編號6 所為係犯刑法第326
    條第1 項加重搶奪罪嫌云云，業經公訴人於本院審理時變更
    起訴法條為刑法第325 條第1 項之搶奪罪（本院卷第185 頁
    ），本院自無庸再變更起訴法條。被告戊○○、甲○○、丁○○3 人對於附表編號1 至5 所示搶奪犯行，有犯意聯絡及
    行為分擔，依刑法第28條規定，為共同正犯。被告戊○○、
    甲○○、丁○○多次搶奪犯行，犯意各別、行為互殊，應予
    分論併罰。被告戊○○前因搶奪案件，經本院94年度訴字第
    2134號判處有期徒刑1 年，甫於民國95年6 月2 日縮刑期滿
    執行完畢；被告甲○○前因施用毒品案件，經本院92年度訴
    字第1932號分別判處有期徒刑9 月、4 月，應執行有期徒刑
    1 年確定，又因搶奪案件經本院92年度訴字第1894號判處有
    期徒刑1 年4 月確定，2 徒刑經本院裁定應執行有期徒刑2
    年3 月，而於94年7 月25日縮短刑期假釋出監，甫於95 年3
    月16日假釋期滿未經撤銷，視為執行完畢；被告丁○○前因
    竊盜及贓物案件，經本院93年度易字第1213號判處有期徒刑
    1 年、3 月，應執行有期徒刑1 年2 月，又因施用毒品案件
    ，經本院93年度訴字第19 82 號判處有期徒刑8 月確定，復
    因施用毒品案件經本院93年度簡字第6257號判處有期徒刑6
    月確定，再經本院94年度聲字1626號裁定應執行有期徒刑2
    年3 月，而於95年6 月14日縮短刑期假釋出監，甫於95 年9
    月2 日假釋期滿未經撤銷，視為執行完畢，有臺灣高等法院
    被告前案紀錄表在卷為憑，其3 人受有期徒刑之執行完畢後
    ，5 年以內故意再犯本件有期徒刑以上之各罪，均為累犯，
    均應依刑法第47條第1 項規定加重其刑。爰審酌被告戊○○
    、甲○○、丁○○有上述前科，猶不知悔改，正值青壯，不
    思尋求正途賺取所得，以騎乘機車之方式尋覓不特定婦女為
    犯罪目標，先後多次結夥搶奪犯行，嚴重危害社會治安及侵
    害被害人法益，犯後僅承認部分犯行，搶奪財物係為購買毒
    品之犯罪動機，業據證人即共同被告戊○○證述在卷（本院
    卷第199 頁），及其目的、手段等一切情狀；被告丙○○購
    入手機2 支，危害非鉅，惟於犯罪後猶飾詞狡辯，未見悔意
    等一切情狀，分別量處如主文第1 項至第4 項所示之刑，並
    就被告丙○○所處拘役諭知易科罰金折算標準如主文第4 項
    所示。再本件被告4 人犯罪均在96年4 月24日以前，依中華
    民國96年罪犯減刑條例第2 條第1 項第3 款之規定，均應減
    其宣告刑2 分之1 ，爰依法減刑如主文第1 項至第4 項所示
    ，並就被告戊○○、甲○○、丁○○所犯數罪分別定其應執
    行刑，以資懲儆。
二、無罪部分：
  (一)公訴意旨另以：被告丙○○為位於高雄市○○區○○路85號
    聯一通訊行之員工，明知96年2 月1 日18時20分許，被告甲○○、丁○○持至聯一通訊行變賣之謝雅如所有之NOKIA 牌
    3120型序號000000000000000 號手機1 支，係來歷不明之贓
    物，竟仍基於故買贓物之犯意，以顯不相當之價格向被告戊○○等人買受之。因認被告丙○○涉犯刑法第349 條第2項
    故買贓物罪嫌云云。
  (二)按犯罪事實應依證據認定之，無證據不得認定犯罪事實，刑
    事訴訟法第154 條第1 項定有明文。而在訴訟上用以證明事
    實之證據，須於通常一般之人均不致於有所懷疑，而得確信
    其為真實之程度者，始得據以為有罪之認定；倘其證明尚未
    達到此一程度，而有合理之懷疑存在，致使無從為有罪之確
    信時，即應為無罪之判決（最高法院76年度台上字第4986號
    判例意旨參照）。又按事實審法院對於證據之取捨，依法雖
    有自由判斷之權，然積極證據不足證明犯罪事實時，被告之
    抗辯或反證縱屬虛偽，仍不能以此資為積極證據應予採信之
    理由（最高法院30年上字482 號判例意旨參照）。
  (三)檢察官起訴被告丙○○涉犯上開罪嫌，無非係以被告丙○○
    於警詢時供述被告丁○○曾持手機至聯一通訊行買賣，且未
    登記，而手機門號0000000000、0000000000號及市內電話00
    -0000000號皆為聯一通訊行使用之電話，且由通聯調閱查詢
    單等資料顯示，被害人謝雅如遭搶之手機序號：0000000000
    00000 號NOKIA 手機有聯一通訊行使用之上開電話通聯紀錄
    等為其論據。
  (四)訊據被告丙○○堅決否認有上開犯行，辯稱：伊不知道是贓
    物，客人拿手機來伊都會測試，所以有通聯紀錄，雖被告甲○○、丁○○有拿手機到伊那邊，但伊未收購等語。經查：
  1.廠牌NOKIA 、3120型、序號：000000000000000 號手機1支
    ，為被害人謝雅如所有，於96年2 月1 日17時10分許謝雅如
    皮包遭搶時，置於其內之事實，業據證人謝雅如於警詢時證
    述在卷（警卷第60頁），並有謝雅如提出之手機包裝外盒之
    型號條碼影本1 紙（警卷第61頁），及通聯調閱查詢單1份
    （警卷第87頁）在卷為憑，該手機為被告戊○○、甲○○、
    丁○○行搶所得之贓物堪以認定。
  2.被害人謝雅如所有之上開手機1 支，於96年2 月1 日遭搶奪
    後之18時25分許，有丙○○申設手機門號000000000000號撥
    打聯一通訊行使用之市內電話000000000 號之通話紀錄，有
    通聯調閱查詢單1 紙在卷為憑（警卷第93頁），固堪認定被
    告丙○○有於上開時間使用該手機之事實。惟本案共同被告
    戊○○、甲○○、丁○○於警詢或本院審理時均未提及有將
    上開手機變賣予被告丙○○之情事，則究係何人持該手機至
    聯一通訊行變賣，被告丙○○有無收購該手機，尚有疑問。
    本案亦未查獲足以證明被告丙○○有買受上開手機之其他證
    據，應認被告丙○○此部分犯行尚屬不能證明。
  (五)從而，公訴人提出之證據不足證明被告丙○○於96年2 月1
    日有公訴人所指上開故買贓物之犯行，此外，復查無其他積
    極證據足資證明被告丙○○有此部分犯行，揆諸前揭說明，
    此部分即應為被告丙○○無罪之諭知。
據上論斷，應依刑事訴訟法第299 條第1 項前段、第301 條第1
項，刑法第325 條第1 項、第326 條第1 項、第349 條第2 項、
第28條、第47條第1 項、第51條第5 款、第41條第1 項前段，刑
法施行法第1 條之1 ，中華民國九十六年罪犯減刑條例第2 條第
1 項第3 款、第7 條、第10條第1 項，判決如主文。
本案經檢察官李佳韻到庭執行職務。
中    華    民    國    97    年    6     月    20    日
                  刑事第八庭  審判長法  官  李璧君
                                    法  官  曾仁勇
                                    法  官  曾鈴
以上正本證明與原本無異。
如不服本判決應於收受本判決後10日內向本院提出上訴書狀，並
應敘述具體理由，如未敘述上訴理由者，應於上訴期間屆滿後20
日內補提理由書狀於本院（均須按他造當事人之人數附繕本）「
切勿逕送上級法院」。
中    華    民    國    97    年    6     月    23    日
                                    書記官  曾秀鳳
 附表：
  ┌──┬──┬───┬───┬────┬────┬──────────┬─────────┐
  │編號│犯行│行為人│被害人│犯罪時間│犯罪地點│犯罪行為方式        │所得財物          │
  ├──┼──┼───┼───┼────┼────┼──────────┼─────────┤
  │1   │搶奪│戊○○│林碧秋│96年1 月│高雄市苓│由丁○○騎乘機車搭載│皮包1只（內有現金 │
  │    │    │甲○○│      │6 日23時│雅區大順│戊○○，甲○○騎乘另│8000元、身分證、行│
  │    │    │丁○○│      │許      │路與憲政│一部機車隨後把風，由│動電話1支等物）   │
  │    │    │      │      │        │路口附近│戊○○徒手搶奪林碧秋│                  │
  │    │    │      │      │        │        │置於其所騎乘之機車腳│                  │
  │    │    │      │      │        │        │踏板上皮包1只       │                  │
  ├──┼──┼───┼───┼────┼────┼──────────┼─────────┤
  │2   │搶奪│戊○○│謝雅如│96年2 月│高雄市前│由丁○○騎乘機車搭載│皮包1只（內有現金1│
  │    │    │甲○○│      │1 日17時│金區成功│戊○○，甲○○騎乘另│萬元、身分證、    │
  │    │    │丁○○│      │10分許  │路與民生│一部機車隨後把風，由│NOKIA牌3120型序號 │
  │    │    │      │      │        │路口附近│戊○○徒手搶奪徒步行│0000000000號手機1 │
  │    │    │      │      │        │        │走之謝雅如肩上皮包1 │支、證件、金融卡、│
  │    │    │      │      │        │        │只                  │信用卡等）        │
  ├──┼──┼───┼───┼────┼────┼──────────┼─────────┤
  │3   │搶奪│戊○○│郭淑恩│96年2 月│高雄市新│由丁○○騎乘機車搭載│綠色GUCCI皮包1只  │
  │    │    │甲○○│      │7 日20時│興區五福│戊○○，甲○○騎乘另│                  │
  │    │    │丁○○│      │50分許  │一路與忠│一部機車隨後把風，由│                  │
  │    │    │      │      │        │孝街口附│戊○○徒手搶奪郭淑恩│                  │
  │    │    │      │      │        │近      │置於其所騎乘之機車腳│                  │
  │    │    │      │      │        │        │踏板上綠色GUCCI皮包1│                  │
  │    │    │      │      │        │        │只                  │                  │
  ├──┼──┼───┼───┼────┼────┼──────────┼─────────┤
  │4   │搶奪│戊○○│潘素梅│96年2 月│高雄縣鳳│由丁○○騎乘機車搭載│手提袋1只（內有現 │
  │    │    │甲○○│      │8 日12時│山市中山│戊○○，甲○○騎乘另│金1萬餘元、身分證 │
  │    │    │丁○○│      │40分許  │西路與裕│一部機車隨後把風，由│、MOTOROLLA 行動電│
  │    │    │      │      │        │昌街口附│戊○○徒手搶奪徒步行│話1支、金融卡、信 │
  │    │    │      │      │        │近      │走之潘素梅所有之手提│用卡等物）        │
  │    │    │      │      │        │        │袋1只               │                  │
  ├──┼──┼───┼───┼────┼────┼──────────┼─────────┤
  │5   │搶奪│戊○○│李幸恩│96年2 月│高雄市苓│由丁○○騎乘機車搭載│皮包1只（內有8萬餘│
  │    │    │甲○○│      │12日17時│雅區成功│戊○○，甲○○騎乘另│元、身份證、      │
  │    │    │丁○○│      │55分許  │路與青年│一部機車隨後把風，由│MOTOROLLA牌E770 型│
  │    │    │      │      │        │路口附近│戊○○徒手搶奪徒步行│序號0000000000    │
  │    │    │      │      │        │        │走之李幸恩所有之皮包│44714號手機1支、  │
  │    │    │      │      │        │        │1只                 │MOTOROLLA牌V21型序│
  │    │    │      │      │        │        │                    │號000000000000 000│
  │    │    │      │      │        │        │                    │號手機1支、HITACH │
  │    │    │      │      │        │        │                    │手機1支、駕照、金 │
  │    │    │      │      │        │        │                    │融卡、信用卡等）  │
  ├──┼──┼───┼───┼────┼────┼──────────┼─────────┤
  │6   │搶奪│戊○○│賴怡青│96年2 月│高雄市新│由戊○○騎乘機車，徒│皮包1只（內有證件 │
  │    │    │      │      │5 日20時│興區六合│手搶奪賴怡青所有之皮│、易立信行動電話1 │
  │    │    │      │      │許      │路與復興│包1只               │支、零錢等物）    │
  │    │    │      │      │        │路口    │                    │                  │
  └──┴──┴───┴───┴────┴────┴──────────┴─────────┘
附錄本判決論罪科刑法條：
刑法第325條第1項、第326條第1項、第349條第2項


司法院資訊處製作；財團法人民間司法改革基金會備份。
